【裁判字號】    98,易,3616
【裁判日期】    990629
【裁判案由】    詐欺等
【裁判全文】
臺灣臺北地方法院刑事判決              98年度易字第3616號
公  訴  人  臺灣臺北地方法院檢察署檢察官
被      告  甲○○
上列被告因詐欺等案件，經檢察官提起公訴（98年度偵字第2364
5 號），本院判決如下：
    主  文
甲○○意圖為自己不法之所有，以詐術使人將本人之物交付，處
拘役貳拾日，如易科罰金，以新臺幣壹仟元折算壹日。
扣案仿冒「LV」商標圖樣之手提包壹個，沒收。
    事  實
一、甲○○意圖為自己不法之所有，明知其所持標示有「LV」商
    標圖樣之手提包1 個並非真正之法商路易威登馬爾悌耶公司
    所生產製造之「LV」品牌手提包，且明知「LV」係法商易威
    登馬爾悌耶公司所有已在我國經濟部智慧財產局依法註冊之
    商標，現仍在專用期間內，非經該公司之授權或同意，不得
    於同一商品使用相同或類似之商標圖樣，或明知為上開商品
    而仍為販賣之行為，竟仍於民國97年12月間起以其所申請之
    網路帳號momo1963在露天拍賣網站上刊登：LV真品、保證正
    品等不實之訊息，供不特定人競標，且提供不知情林芙菁（
    已經檢察官為不起訴處分）所有永豐商業銀行南門分行、帳
    號00000000000000號之帳戶，供為成交後買家匯入價款使用
    ，招徠不特定買家出價與其交易，以此方式販賣前揭商品。
    適乙○○上網瀏覽上開訊息，信以為真，以為甲○○所拍賣
    者係真正之法商路易威登馬爾悌耶公司所生產製造之「LV」
    品牌手提包，而陷於錯誤，以新臺幣（下同）11,500元買受
    手提包2 個，並於97年12月27日14時11分許，在臺北市○○
    區○○路1 段110 號前，以郵局自動櫃員機設備匯款11,500
    元至上開帳戶後，甲○○即於98年1 月9 日將仿冒上揭商標
    圖案之手提包1 個寄送予乙○○，嗣乙○○檢視該手提包查
    覺有異，始知受騙。
二、案經乙○○訴由臺北縣政府警察局淡水分局移送臺灣臺北地
    方法院檢察署檢察官偵查起訴。
    理  由
壹、證據能力
一、按被告以外之人於審判外之言詞或書面陳述，除法律有規定
    者外，不得作為證據。又被告以外之人於審判外之陳述，雖
    不符前4 條之規定，而經當事人於審判程序同意作為證據，
    法院審酌該言詞陳述或書面陳述作成時之情況，認為適當者
    ，亦得為證據。當事人、代理人或辯護人於法院調查證據時
    ，知有第159 條第1 項不得為證據之情形，而未於言詞辯論
    終結前聲明異議者，視為有前項同意，刑事訴訟法第159 條
    第1 項、第159 條之5 分別定有明文。查證人即告訴人乙○
    ○於警詢中之陳述，固係審判外之陳述而屬傳聞證據，惟被
    告甲○○就上開審判外之陳述，於本院審理中，並不爭執證
    據能力，復未曾於言詞辯論終結前聲明異議，而本院審酌該
    證人乙○○於警詢陳述作成時之情況，並無違法取證及證明
    力過低之瑕疵，亦認以之作為證據為適當，依前揭規定說明
    ，自得為證據。
二、次按未經被告詰問之被告以外之人於偵查中向檢察官所為之
    陳述，依刑事訴訟法第159 條之1 第2 項之規定，原則上屬
    於法律規定為有證據能力之傳聞證據，於例外顯有不可信之
    情況，始否定其得為證據。是得為證據之被告以外之人於偵
    查中所為之陳述，因其陳述未經被告詰問，應認屬於未經合
    法調查之證據，並非無證據能力，而禁止證據之使用。惟是
    否行使詰問權，屬被告之自由，倘被告於審判中捨棄詰問權
    ，或證人客觀上有不能受詰問之情形，自無不當剝奪被告詰
    問權行使之可言（參見最高法院98年度台上字第1032號判決
    意旨參照）。查證人乙○○於偵查中之陳述，已依法具結（
    見98年度偵字第23645 號偵查卷第97頁），本院衡諸該陳述
    之作成並無顯不可信之情況，因認具有證據能力。雖證人乙
    ○○未經被告於偵查程序為詰問，然本院於準備程序及審理
    程序多次提示被告對證人乙○○所為陳述有何意見及有何調
    查證據之聲請，被告始終未曾聲請詰問該證人，應已捨棄對
    證人乙○○之詰問權。而本院於審判期日依法定程序提示證
    人乙○○之證述並告以要旨，而為合法調查後，自得採為證
    據。
貳、實體方面：
一、訊據被告固坦承有於上開時、地上網拍賣販售表面含有「LV
    」商標圖樣之手提包，嗣由證人乙○○買受等情，惟矢口否
    認有何詐欺犯行，辯稱：伊由網路上買得本案包包後，並不
    知道是仿冒品，才會上網當真品手提包來拍賣，伊沒有騙證
    人乙○○。另伊在該段期間精神狀況不佳，曾去醫院就診云
    云。經查：
  (一)被告確實有於97年12月間起，利用其所申請網路帳號momo19
    63登入露天拍賣網站，在該網頁上張貼LV真品、保證正品等
    語之販售「LV」手提包廣告，並標示價額及提供案外人林芙
    菁所有之永豐商業銀行南門分行、帳號00000000000000號帳
    戶，供為成交後買家匯入價款之用，招徠不特定買家出價與
    其交易，以此方式販賣前揭商品。嗣經證人乙○○向被告購
    得本案扣案有「LV」商標圖樣之手提包等情，此為被告所不
    否認（見本院99年3 月22日訊問筆錄第2 頁），核與證人乙
    ○○於警詢及偵查中指述情節相符合（同前偵查卷第17頁至
    第18頁、第95頁），復有卷附網路資料1 份、永豐商業銀行
    南門分行98年2 月6 日永豐銀南門分行（98）字第9 號函暨
    所附交易明細資料1 份、郵局自動櫃員機交易明細表1 份、
    包裹託運單1 份在卷可稽（同前偵查卷第53頁至第63頁、第
    64頁至第69頁、第47頁）。又「LV」商標圖樣係法商易威登
    馬爾悌耶公司向經濟部智慧財產局申請註冊，指定使用於手
    提包等。而扣案標示有「LV」商標圖樣之手提包1 個為仿冒
    商標商品等情，此亦有卷附經濟部智慧財產局商標資料檢索
    服務報表1 份、鑑定證明書1 份在卷足憑（同前偵查卷第33
    頁、第35頁），是此部分事實，堪以認定。
  (二)被告雖以前揭情詞置辯，惟查：
  (1)觀諸本案鑑定證明書記載：「由下列各點可確認產品確屬仿
    冒品：產品品質、製工均粗糙，產品材質、配件與原廠不同
    ，價格與原廠相差懸殊，產品來源不明、非來自原廠」等語
    ，有卷附鑑定證明書1 份在卷可稽（同前偵查卷第33頁），
    可知，扣案仿冒「LV」商標圖樣之手提包在產品品質、製工
    及使用材質、配件均與正牌商品差異頗大甚明。又法商路易
    威登馬爾悌耶公司所有之本案商標圖樣，自68年間起即在國
    內申請註冊迄今，多年來印有上開商標圖樣之相關商品在國
    內消費市場廣泛行銷，已為國內相關消費大眾所熟悉、共知
    之事，且以本案案發時，被告係在經營網路拍賣、販售商品
    之生意，此為被告所不否認（本院99年3 月22日訊問筆錄3
    頁），足見被告亦有相當買賣商品經驗，其自可由扣案手提
    包之外觀上輕易查知該手提包並非正品商品，是被告辯稱不
    知扣案手提包是仿冒商標商品乙節，已非無疑。
  (2)又依被告於警詢中供稱：伊是由香港網站上購得扣案手提包
    ，約以3,000 元購得等語（同前偵查卷第13頁），顯見該扣
    案商品之來源已相當不明，且售價亦與一般真品市場售價動
    輒數萬元以上情形，差距甚遠，再佐以現今社會，仿冒商品
    充斥市面，並廣為電視、報紙等媒體所披載等情，被告自當
    知悉其自網路上所購得本案來源不明之手提包是屬仿冒商標
    商品，至為明確。而被告竟仍於網站上刊登：LV真品、保證
    正品等不實之訊息，且依證人乙○○於偵查中亦一再指稱：
    伊在電話中與被告聊過很多次，對方說手提包狀況很好要求
    現，且對方是開2 手店，所以價錢可再低，被告在電話中有
    保證是真品等語（同前偵查卷第95頁），足見被告確實有以
    不實拍賣訊息，誘使有意買家上網競標，顯有欺瞞矇騙之不
    法故意甚明，其猶空言否認詐欺之事，並不可採信。
  (3)至被告雖另辯稱伊在該段期間精神狀況不佳情形云云，然依
    被告所提出之天主教耕莘醫院永和分院病歷貼單（見本院卷
    附）固可證明被告確實有於97年12月間前往該醫院心理衛生
    科接受醫生診療之事實，惟依卷附證據資料，並無證據可資
    證明被告於前揭行為當時精神狀況已處於不能辨識其行為違
    法或欠缺依其辨識而行為之能力，抑或致其辨識行為違法或
    依其辨識而行為之能力顯著減低之程度，是被告此部分抗辯
    ，自不足採信。
  (4)綜上所述，被告辯解均不足採，本件事證已臻明確，被告犯
    行堪以認定，應依法論科。
二、核被告所為係犯刑法第339 條第1 項詐欺取財罪、商標法第
    82條之販賣仿冒商標商品罪。被告以一行為同時觸犯上開二
    罪名，為想像競合犯，應從一重之刑法第339條第1項詐欺取
    財罪處斷。爰審酌被告品行、公然在網路上販賣仿冒手提包
    ，破壞網路交易安全，雖已與證人乙○○達成和解，賠償證
    人乙○○損失，有本院99年6月3日審判筆錄1 份可佐，惟被
    告仍矢口否認犯行，未全然悔改，併其犯罪之動機、目的、
    手段等一切情狀，量處如主文所示之刑，並諭知易科罰金之
    折算標準。扣案仿冒「LV」商標圖樣之手提包1 個，應依商
    標法第83條規定宣告沒收。
據上論斷，應依刑事訴訟法第299條第1項前段，商標法第82條、
第83條，刑法第11條、第339條第1 項、第55條、第41條第1項前
段，刑法施行法第1條之1，判決如主文。
本案經檢察官楊婉鈺到庭執行職務
中    華    民    國    99    年    6     月    29    日
                  刑事第十七庭 審判長法  官  劉煌基
                                     法  官  楊雅清
                                     法  官  賴淑美
上正本證明與原本無異。
如不服本判決，應於判決送達後10日內向本院提出上訴狀（應抄
附繕本）。告訴人或被害人如對於本判決不服者，應具備理由請
求檢察官上訴，其上訴期間之計算係以檢察官收受判決正本之日
期為準。
                                     書記官  許翠燕
中    華    民    國    99    年    7     月    5     日
中華民國刑法第339條
（普通詐欺罪）
意圖為自己或第三人不法之所有，以詐術使人將本人或第三人之
物交付者，處5年以下有期徒刑、拘役或科或併科1千元以下罰金
。
以前項方法得財產上不法之利益或使第三人得之者，亦同。
前二項之未遂犯罰之。
商標法第82條：
明知為前條商品而販賣、意圖販賣而陳列、輸出或輸入者，處一
年以下有期徒刑、拘役或科或併科新臺幣五萬元以下罰金。
商標法第83條：
犯前二條之罪所製造、販賣、陳列、輸出或輸入之商品，或所提
供於服務使用之物品或文書，不問屬於犯人與否，沒收之。

司法院資訊處製作；財團法人民間司法改革基金會備份。
